臺灣臺北地方法院刑事判決　　　　　　 94年度交易字第378號
　　公　訴　人　臺灣臺北地方法院檢察署檢察官
　　被　　　告　甲○○
上開被告因業務過失傷害案件，經檢察官提起公訴（九十四年度
調偵字第二七一號），本院判決如下：
    主  文
甲○○無罪。
    理  由
一、公訴意旨略以：甲○○為計程車司機，平日以駕駛計程車為
    業，係從事駕駛業務之人，於民國九十三年一月二十六日晚
    上十一時二十八分，駕駛車牌號碼Ｇ九—五五五號營業小客
    車，沿臺北市○○○路○段由南往北方向行駛，途經羅斯福
    路與福州街交岔路口之際，本應注意車前狀況，並隨時採取
    必要之安全措施，且依當時雖於夜間、下有小雨，惟市區○
    ○道路○路面乾燥無缺陷、無障礙物、視距良好之情形，並
    非不能注意，竟疏未注意，丙○○適騎乘車牌號碼ＢＪＱ—
    一五五號重型機車直行在對向車道，而貿然左轉，遂撞及丙
    ○○所騎機車之前車頭，致丙○○人車倒地，受有頭部外傷
    、蜘蛛膜下出血、廣泛性神經軸索損傷、臉部骨折、臉部大
    深裂傷、右側血胸及脾臟破裂等傷害，因認甲○○涉犯刑法
    第二百八十四條第二項前段之業務過失傷害罪嫌。
二、按犯罪事實應依證據認定之，無證據不得認定犯罪事實；不
    能證明被告犯罪者，應諭知無罪之判決，刑事訴訟法第一百
    五十四條第二項、第三百零一條第一項分別定有明文。次按
    認定犯罪事實所憑之證據，雖不以直接證據為限，間接證據
    亦包括在內；然而無論直接或間接證據，其為訴訟上之證明
    ，須於通常一般之人均不致有所懷疑，而得確信其為真實之
    程度者，始得據為有罪之認定，倘其證明尚未達到此一程度
    ，而有合理之懷疑存在時，事實審法院復已就其心證上理由
    予以闡述，敘明其如何無從為有罪之確信，因而為無罪之判
    決，尚不得任意指為違法，最高法院著有七十六年臺上字第
    四九八六號判例要旨可參。
三、本件公訴意旨認被告甲○○涉犯業務過失傷害之罪嫌，係以
    被告於偵查中坦承有過失之自白、證人丙○○之證述、告訴
    人即丙○○之父乙○○之指訴、臺北市立和平醫院診斷證明
    書、臺北市立萬方醫院甲種診斷證明書、臺北市立聯合醫院
    和平院區診斷證明書、役男複檢處理判定體位結果通知書、
    丙○○受傷照片十張、臺北市政府警察局交通警察大隊道路
    交通事故現場圖、調查報告表（一）（二）、補充資料表、
    肇事原因初步分析研判表及現場照片、臺北市車輛行車事故
    委員會鑑定意見書及臺北市車輛行車事故鑑定覆議委員會鑑
    定覆議意見書為其論據。訊據被告雖承認其於前開時、地，
    駕駛上開營業小客車與丙○○所騎乘之重型機車發生車禍，
    丙○○因而受有頭部外傷、蜘蛛膜下出血、廣泛性神經軸索
    損傷、臉部骨折、臉部大深裂傷、右側血胸及脾臟破裂等傷
    害，惟堅決否認有上開犯行，並辯稱：伊駕駛車輛在羅斯福
    路由南往北行駛，途經羅斯福路與福州街交岔路口之際，伊
    有停在路口等到安全的時候才左轉，在伊完成轉彎時，丙○
    ○才撞到伊所駕駛車輛之右後方，伊隨即停下察看。因偵查
    中檢察官說伊有過失，伊才說唯一的過失是沒有禮讓對方闖
    紅燈，但就路權來說，伊並無過失等語。經查：
  (一)被告係以駕駛營業小客車為業，於上開時間駕駛上開車輛沿
    羅斯福路由南往北行駛，途經羅斯福路與福州街交岔路口而
    欲左轉進入福州街口時，與騎乘上開機車沿羅斯福路由北往
    南行駛欲直行通過上開交岔路口之丙○○發生車禍，致被告
    所駕駛之車輛右後保險桿下方產生凹陷、丙○○之機車前車
    輪支架損壞，丙○○並因而受有頭部外傷、蜘蛛膜下出血、
    廣泛性神經軸索損傷、臉部骨折、臉部大深裂傷、右側血胸
    及脾臟破裂等傷害，而被告並未受傷等情，業據被告供述在
    卷可參，核與證人丙○○所述情節相符，並有臺北市立和平
    醫院診斷證明書、臺北市立萬芳醫院甲種診斷證明書、臺北
    市立聯合醫院和平院區診斷證明書、役男複檢處理判定體位
    結果通知書、臺北市政府警察局中正第二分局交通分隊道路
    交通事故補充資料表及現場照片在卷可資佐證，此部分事實
    自堪認定。
  (二)證人丙○○於上開車禍發生時係騎乘機車行駛在羅斯福路北
    往南方向之第三車道一節，業據證人丙○○於本院審理中結
    證屬實，而本件車禍發生後，在羅斯福路北往南方向之第三
    車道與福州街西往東方向車道交會處遺有證人丙○○之血跡
    及所戴之安全帽，血跡距離羅斯福路北往南方向車道與福州
    街交岔路口北側外緣八點一公尺、西側外緣六點八公尺，被
    告所駕駛之車輛於事故發生後係停放在福州街東往西方向車
    道內距離羅斯福路與福州街交岔路口一點五公尺處，亦有警
    方所繪製之道路交通事故現場圖及相關現場照片（分見本案
    偵查卷宗第三一頁及第五○頁）附卷可稽，堪認被告所駕駛
    之車輛右後側係在羅斯福路北往南方向第三車道與福州街東
    往西方向車道交會處遭證人丙○○所騎乘之機車車頭撞擊而
    發生本件事故，本案兩車撞擊點對身為駕駛人之被告而言既
    非屬車前，本院自無從認定被告有何未注意車前狀況之過失
    。
  (三)另觀以臺北市政府警察局第二分局交通分隊道路交通事故補
    充資料表之記載及相關現場照片（分見同上偵查卷宗第三四
    頁、第四四頁、第五六頁至第五九頁），被告所駕駛之車輛
    係右後保險桿下緣產生凹陷，證人丙○○所騎乘之機車前車
    輪支架損害，而證人丙○○亦到庭結證稱：伊看到的第一眼
    就是在被告車輛的後車門處，伊與被告車輛之撞擊點大約是
    在被告車輛之右後側等語（見本院九十四年十二月二十一日
    審判筆錄第六頁），且佐以上開本案車禍發生處之認定及上
    開道路交通事故現場圖之標示，亦可得悉本案兩車發生撞擊
    處係距離羅斯福路北向南方向車道停止線約八公尺、距離羅
    斯福路南往北方向車道停止線約二十公尺等情，顯見被告早
    於證人丙○○駛入交岔路口前即已達中心處開始轉彎，依據
    道路交通安全規則第一百零二條第六款但書之規定，屬於直
    行車即證人丙○○所騎乘之機車自應禮讓屬於轉彎車即被告
    所駕駛之車輛先行，被告就本件車禍之發生即難認定有何過
    失。
  (四)至於卷附臺北市車輛行車事故委員會及臺北市車輛行車事故
    鑑定覆議委員會之鑑定意見書雖均認被告具有轉彎車未禮讓
    直行車先行之過失，前者係依被告於偵查中稱其於路口打方
    向燈欲左轉之際，可看見對向車道有兩輛機車距離三、四十
    公尺遠，且其可看到對向距離三十至五十公尺遠之車輛等語
    而為前開認定；後者則係以左轉彎車欲左轉前應暫停注意對
    向直行車動態並研判車速距離確為安全時始可左轉、本案道
    路交通事故現場圖所示肇事後被告車輛停放位置距離血跡有
    相當距離而認定被告於肇事前未停車觀察、未能確實掌握直
    行車動態具有轉彎車未讓直行車之過失。然被告於警詢時係
    供稱：案發當時下小雨，伊可看到三十公尺至五十公尺外的
    車輛，伊轉彎時對向雖有來車，但都很遠，並沒有看到證人
    所騎乘之機車等語（見本案偵查卷宗第二二頁背面），並不
    足用以認定被告有何轉彎車未讓直行車之過失，是前開臺北
    市車輛行車事故委員會所為被告具有轉彎車未禮讓直行車過
    失之認定自難憑採。另觀諸卷附道路交通事故現場圖關於證
    人丙○○所騎乘機車倒地後位置之標示，證人丙○○所騎乘
    機車倒地處距離前開認定兩車發生撞擊處約有二十公尺之遠
    ，可見證人丙○○於事故發生前騎乘機車之速度非慢，亦與
    被告前開所稱其轉彎經過上開交岔路口時未發現證人丙○○
    所騎乘之機車之情節大致相符，而依據道路交通安全規則第
    一百零二條第六款就轉彎車與直行車路權之相關規定，並無
    左轉彎車欲左轉前應暫停注意對向直行車動態並研判車速距
    離確為安全時始可左轉之規定，況本案肇事後被告車輛停放
    位置距血跡有相當距離一節與被告於肇事前是否有停車觀察
    而未能確實掌握直行車動態之情狀亦難認有何關連性，從而
    ，臺北市車輛行車事故鑑定覆議委員會所得被告具有轉彎車
    未禮讓直行車過失之結論亦難採為被告不利之認定。
  (五)證人丙○○於本院審理中雖結證稱：案發當時伊係以時速三
    十餘公里直行經過案發地點，突然有計程車以時速八、九十
    公里之時速由伊前方擦過去，因而撞及伊所騎乘之機車車頭
    等語（見本院九十四年十二月二十一日審判筆錄），然本件
    案發前證人丙○○騎乘機車之速度非慢且本件事故係由證人
    騎乘機車之車頭撞及被告所駕駛之車輛等節之認定，均已詳
    述如前，且觀諸卷附道路交通事故現場圖關於被告所駕駛車
    輛於肇事後停放位置之標示、道路交通事故調查報告表（一
    ）之記載及現場照片，案發時之天候為雨天，地面濕潤，若
    證人丙○○所稱被告係以時速八、九十公里之時速轉彎而撞
    擊其所駕駛之機車屬實，則於肇事後被告所駕駛之車輛豈有
    可能停放在福州街東往西方向車道內距離羅斯福路與福州街
    交岔路口僅一點五公尺處，且證人丙○○所稱被告以時速八
    、九十公里之高速轉彎，亦與常情有違，證人丙○○之證言
    既有前開所述與本案客觀情狀及常情事理不合之處，即難採
    為被告確有過失認定之依據。至於公訴人所提出之其他證據
    ，告訴人乙○○並未親身經歷本件事故之發生經過，其指訴
    並無法證明被告有何過失，相關診斷證明書僅能證明證人丙
    ○○所受傷害之情況，相關警方之記錄資料亦僅能說明本件
    案發後客觀事實為何，均無法證明本件案發時被告有何過失
    ，而被告於偵查中之對於過失之自白，業經被告於本院審理
    中加以說明其並非自白具有未禮讓直行車先行之過失，是亦
    均難援引為被告不利之認定。
  (六)綜上所述，公訴人所提出之證據並無法證明被告有何業務過
    失傷害之犯行，此外，復查無其他積極證據足資證明被告確
    有公訴人所指之上開犯行，揆諸首揭規定及說明，本案既不
    能證明被告犯罪，即應為無罪判決之諭知。
據上論斷，應依刑事訴訟法第三百零一條第一項判決如主文。
本案經檢察官黃文明到庭執行職務
中　　華　　民　　國　　94　　年　　12　　月　　30　　日
                        臺灣臺北地方法院刑事第八庭
                            審判長法  官  陳德民
                                  法  官  孫曉青
                                  法  官  唐于智
上正本證明與原本
如不服本判決，應於判決送達後10日內，向本院提出上訴狀。
                                  書記官  李玟郁
中　　華　　民　　國　　95　　年　　1 　　月　　2 　　日
